【裁判字號】    98,易,800
【裁判日期】    980831
【裁判案由】    竊盜
【裁判全文】
臺灣高雄地方法院刑事判決               98年度易字第800號
公  訴  人  臺灣高雄地方法院檢察署檢察官
被      告  乙○○
上列被告因竊盜案件，經檢察官提起公訴（ 98年度偵字第16822
號），本院判決如下：
    主    文
乙○○犯竊盜罪，累犯，處有期徒刑肆月，如易科罰金，以新臺
幣壹仟元折算壹日。
    事    實
一、乙○○前曾於民國（下同）97年間因竊盜案件，經本院以97
    年度簡上字第342 號判決，判處有期徒刑3 月確定，於97年
    8 月6 日入監執行，並於97年12月5 日執行完畢，翌（6 ）
    日出監。詎竟仍不知悔改，於98年6 月3 日凌晨3 時50分許
    夜間，行經高雄市○○區○○街2 巷23號前，見該住戶1 樓
    露天庭院內（已拆除該庭院與巷道隔離之圍牆），停放丁○
    ○所有車牌號碼8369-ML 號之自小客車（下稱系爭車輛）車
    門未上鎖，乃意圖為自己不法之所有，基於竊盜之犯意，徒
    手開啟該車之車門，竊取車內置物箱、煙灰缸內之衛星導航
    器1 台、高速公路回數票2 張及硬幣8 枚共新臺幣160 元（
    50元硬幣2 枚、10元硬幣6 枚）得逞，旋為丁○○發現而報
    警，乙○○得手後聞聲逃往高雄市○○區○○街2 巷21號住
    戶之大門內藏匿，嗣經丁○○及據報到場之員警當場查獲，
    始悉上情。
二、案經高雄市政府警察局甲○○○分局移送臺灣高雄地方法院
    檢察署檢察官偵查起訴。
    理    由
一、上揭犯罪事實，業據被告於警詢、偵訊及本院審理時坦承不
    諱，核與證人即被害人丁○○、證人即查獲員警施慶芳於本
    院審理時證述之情節相符，並有現場照片9 張、移送機關之
    扣押筆錄、扣押物品目錄表、丁○○贓物認領保管單各1 份
    在卷可稽（參警卷第8 至12、16、18至22頁）；堪認被告自
    白與事實相符，洵堪採為本案論罪之證據。再被告徒手打開
    系爭車輛未上鎖之車門，竊取該車置物箱及菸灰缸內上開財
    物得逞後，聽聞丁○○下樓聲音後，被告隨即持其所竊得上
    開財物爬入隔鄰（同市區○○街2 巷21號）鐵門內庭院躲藏
    ，經丁○○及據報前來警員施慶芳當場查獲，上開財物仍置
    放於隔鄰21號庭院地上，經警當場詢問時，坦承為其所竊財
    物等情，業經證人丁○○、施慶芳於本院審理中證述明確，
    且與卷附查獲照片及上開2 證人當庭繪製現場示意圖，印證
    相符（參警卷第20、21頁，本院2 卷第25正反、27正反、31
    、32頁）。是被告所犯，應屬既遂，已臻明確。從而，被告
    確有竊盜犯行，事證明確，堪以認定，應依法論科。
二、按刑法第321 條第1 項第1 款之夜間侵入住宅竊盜罪，其所
    謂「住宅」，乃指人類日常居住之場所而言；而刑法第321
    條第1 項第1 款所謂建築物，係指住宅以外上有屋面周有門
    壁，足蔽風雨，供人出入，且定著於土地之工作物而言，故
    其附連圍繞之土地，不包括在內。如僅踰越圍繞之牆垣行竊
    ，尚未侵入有人居住之建築物，自難遽以該條款之罪相繩。
    再住宅原屬建築物之一種，然因刑法第321 條第1 項第1 款
    將住宅與建築物為併列之規定，故二者之概念仍有予以區別
    必要。前者指人類日常住居生活作息之場所；後者指住宅以
    外上有屋面，周有門壁，足蔽風雨，供人出入，且定著於土
    地之工作物而言。是供人日常生活起居作息之「建築物」中
    ，縱內部又配置供為蒔花養蘭、畜養寵物，健身休憩，晾曬
    衣物等「用途」不同之工作室、健身房、陽台等房間、處所
    。惟就整體觀察，均與生活起居之怡神養性、身心健全發展
    有密切關聯，自應認各該處所仍為住宅之一部分；屋頂之陽
    台，當亦包括在內（參最高法院76年台上字第2972號、50年
    台上字第532 號判例、82年度台上字第1809號判決意旨）。
    本案檢察官起訴雖以：被告係於夜間侵入住宅或有人居住建
    築物內竊盜等語。惟被告於本院審理時辯稱：被害人丁○○
    將系爭車輛停放在住宅前方空地，並無車庫設施，且無圍牆
    ，而車庫無門圍著，伊並未侵入住宅等語；與證人丁○○、
    施慶芳於本院審理中均證稱：系爭車輛是停放在上開住處1
    樓門口庭院內，該庭院係作車庫使用，並無門鎖、圍牆，庭
    院與外面巷道並無圍牆阻隔，進入該庭院無須通過其他大門
    或門鎖等情明確（參本院2 卷第25反、27正反頁），參核相
    符；並與上開2 證人於本院審理時當庭繪製現場位置圖各1
    份（參本院2 卷第31、32頁），比對相符；則被告上開所辯
    ，堪認實在。是揆諸上開最高法院判決、判例意旨，本件丁
    ○○停放系爭車輛之庭院，應非係住宅或有人居住之建築物
    ，被告於夜間侵入庭院竊取車內財物，應不構成夜間侵入住
    宅或有人居住建築物之加重竊盜情形。從而，起訴書就此部
    分之指訴，尚無從為此項認定。
三、核被告乙○○所為，係犯刑法第320 條第1 項之竊盜罪。起
    訴書以被告所犯有同法第321 條第1 項第1 款之加重竊盜事
    由，尚有未洽，惟起訴書所列基本犯罪事實同一，爰由本院
    逕為變更檢察官所引應適用之法條，而為審究。又被告前有
    事實欄所示論罪科刑及執行之前科，於97年12月6 日執行完
    畢出監，有臺灣高等法院被告前案紀錄表1 份可按，其於有
    期徒刑執行完畢後，5 年以內故意再犯本件有期徒刑以上之
    罪，為累犯，依法應加重其刑。爰審酌被告有多次竊盜、強
    盜等前科，素行不佳，不思以正當途徑賺取所需，竟貪圖私
    欲，竊取他人之財物，實有不該。惟念其犯後於警、偵、審
    均坦承犯行，態度尚可，而扣案所竊財物價值非鉅，已經警
    發還被害人，實質損害已有減輕，及其教育程度為小學畢業
    ，暨其犯罪動機、目的、手段等一切情狀，量處如主文所示
    之刑，並斟酌上開犯罪情狀，諭知如易科罰金之折算標準，
    以資懲儆。
據上論斷，應依刑事訴訟法第299 條第1 項前段、第300 條，刑
法第320 條第1 項、第47條第1 項、第41條第1 項前段，刑法施
行法第1 條之1 ，判決如主文。
本案經檢察官丙○○到庭執行職務。
中    華    民    國    98    年    8     月    31    日
                  刑事第二庭  法  官  李昆南
以上正本證明與原本無異。
如不服本判決應於收受送達後10日內向本院提出上訴書狀，並應
敘述具體理由；如未敘述上訴理由者，應於上訴期間屆滿後20日
內向本院補提理由書（均須按他造當事人之人數附繕本）「切勿
逕送上級法院」。
中    華    民    國    98    年    8     月    31    日
                              書記官  黃美玲
附錄本判決論罪之法條：
刑法第320 條第1項
意圖為自己或第三人不法之所有，而竊取他人之動產者，為竊盜
罪，處五年以下有期徒刑、拘役或五百元以下罰金。


司法院資訊處製作；財團法人民間司法改革基金會備份。
